【裁判字號】    90,上更(一),280
【裁判日期】    901212
【裁判案由】    誣告
【裁判全文】
臺灣高等法院臺南分院刑事判決          九十年度上更(一)字第二八號  Ａ
      上  訴  人
      即  被  告  戊  ○  ○
      選任辯護人  黃  溫  信  律師
右上訴人因誣告案件，不服臺灣臺南地方法院八十七年度自字第二五○號中華民國八
十七年八月十一日第一審判決，提起上訴，判決後，經最高法院發回更審，本院判決
如左：
      主      文
原判決撤銷。
戊○○無罪。
      理      由
一、自訴意旨略以：戊○○明知其於民國（下同）八十五年七月十日，在台南市○○
    路○段一三六巷三號，毆打丙○○，以致其本身受有右側大拇指、掌骨、指骨關
    節處腫脹之傷害，上開傷害與其左頰軟組織瘀血腫脹之傷害均非其遭丙○○、倪
    美桂共同毆打所致。又明知八十五年七月二十一日晚上九時許，丙○○與倪美桂
    、丁○○三人前往台南市○○路一六三之四號其住處，並未對其施以恐嚇，竟意
    圖使丙○○受刑事處分，於八十六年一月八日，具狀向台灣台南地方法院檢察署
    提出丙○○傷害及恐嚇之告訴，誣指丙○○與倪美桂二人，於八十五年七月十日
    ，在台南市○○路○段一三六巷三號，共同毆打伊，致伊受有左頰軟組織瘀血腫
    脹、右側大拇指、掌骨、指骨關節處腫脹之傷害，及丙○○與倪美桂、丁○○三
    人夥同四名姓名不詳男子，於八十五年七月二十一日晚上九時許，在台南市○○
    路一六三之四號伊住處，以踹門、損壞門鈴、揚言欲加以殺害等語恐嚇伊，使伊
    心生畏懼等情，案經台灣台南地方法院八十六年度易字第八九八號判決丙○○無
    罪，並經本院八十七年度上易字第四七○號駁回被告之上訴而確定，因認被告戊○○涉有誣告罪嫌而提起自訴云云。
二、按犯罪事實應依證據認定之，無證據不得推定其犯罪事實；又不能證明被告犯罪
    者，應諭知無罪之判決，刑事訴訟法第一百五十四條、第三百零一條第一項分別
    定有明文。又認定不利於被告之事實，須依積極證據，苟積極證據不足為不利於
    被告事實之認定時，即應為有利於被告之認定，更不必有何有利之證據，再事實
    之認定，應憑證據，如未能發現相當證據，或證據不足以證明，自不能以推測或
    擬制之方法，為裁判基礎，亦迭據最高法院著有三十年上字第八一六號、及四十
    年臺上字第八六號判例在案。又按誣告罪之成立，須申告者，確知為虛偽之事，
    即心知無此事實，故意虛構捏造之謂，若誤認有此事實，或以為有此嫌疑，自不
    得指為虛構捏造；若事出有因，僅被申告者犯罪，未能積極證明，則祇能以證據
    不足，諭知被申告者無罪或不起訴，尚不能據此遽行推定申告人係屬虛構事實，
    論以誣告之罪（最高法院四十四年台上字第八九二號判例參照）。
三、訊之上訴人即被告戊○○堅決否認有右揭誣告犯行，辯稱：八十五年七月十日當
    天伊到服飾店是要向倪美桂討債的，伊進去討債約十幾分鐘，丙○○當時進來就
    打伊左臉頰，又繼續打伊，伊出於防衛就用手去防禦才造成手受傷，之後伊將丙○○推開，就很快離開現場；七月二十一日自訴人等三人到伊家中興師問罪，主
    要是因當時伊和倪美桂已沒有關係，他們要到伊家中談判，而丙○○誤會伊寄錄
    音帶給丁○○，所以要倪美桂帶他到伊家對質等語。
四、經查：
（一）被告於本院訊問時供稱：伊並未打丙○○，是倪美桂抱住伊，丙○○打伊的；
      而自訴人丙○○於本院則稱：是被告打伊，伊並未打被告亦未還手云云，惟觀
      諸被告所提之八十五年七月十二日台灣省立台南醫院之診斷證明書，其中被告
      受有右側大姆指、掌骨、指骨關節處腫脹之傷害及自訴人所提出受傷當日至十
      全醫院就診之診斷證明書上所載之傷害為右額頭處挫傷併瘀腫2x2公分，左眼
      臉下方挫傷併瘀腫2x2公分，鼻部挫傷併瘀腫2x1公分，依雙方受傷之部位以客
      觀常情判斷，應係被告以拳手毆打自訴人以致自己受傷，又被告提出其八十五
      年七月十二日台灣省立台南醫院之另紙診斷證明書，記載其有左頰軟組織瘀血
      腫脹傷害，雖該診斷證明書所載之驗傷日期為八十五年七月十二日，然距同年
      月十日案發當日僅隔二日，且係不同之醫療診別，不能遽以其非案發當日所驗
      而排斥不用，是就其此部分傷勢觀之，自非被告所自行肇生，而證人甲○○於
      本院亦證稱：當日其在被告家中，因見被告回來時左臉頰及右手指腫脹，曾加
      以詢問、關心等情，被告謂係遭自訴人所毆傷，應堪採信。另證人倪美桂於台
      灣台南地方法院檢察署八十六年度偵字第九七一號案件偵訊時亦證稱：「被告
      與丙○○打架，我幫他們拉開」等語，則被告與丙○○二人當日確有互毆之情
      事，應可認定，則被告據以提出傷害告訴並非無因，尚難認其有虛構不實之事
      實以誣陷他人之故意。
（二）次查丁○○、倪美桂、丙○○等人於八十五年七月二十一日二十一時許，確有
      至被告住所按電鈴至電鈴按扭不能彈起及踹門、吼叫，損壞大門等情，迭經被
      告戊○○指訴歷歷，並據證人甲○○、沈女足、顏鳳玲及警員白漢雄、劉義能
      等於本院前審審理時供陳在卷，雖自訴人丙○○及證人倪美桂、丁○○均稱：
      丙○○於八十五年七月二十一日二十一時許，以自用小客車載倪美桂、丁○○
      二人至台南市○○路一六三之四號，然被告住處係位於五樓，丙○○則在樓下
      未上五樓云云；惟於被告告訴自訴人等恐嚇案之台灣台南地方法院八十八年度
      易字第八九八號案中，自訴人等具狀表示：事發當日係丙○○接獲丁○○電話
      邀約共同前往談判及作證，而倪美桂於台灣台南地方法院檢察署八十九年度偵
      字第三五八○號案偵訊時，亦稱：係因被告將其與倪女間婚外情嫁媧給丙○○
      ，所以才邀丙○○一起前往當面對質談判等語，倪美桂於本院訊問時又稱：前
      揭被告與丙○○打架事件，係因被告懷疑丙○○與其有三角關係，而為了這個
      事情，所以他們三人於七月二十一日晚上九點多去找被告理論等語，依上揭證
      人所述，則渠等前往被告家並非與丙○○全無關係，若丙○○未一同上樓，其
      如何對質理論及作證，豈非無疑，而證人乙○○於本院證稱：「當時被告從門
      的鷹眼看出去後，小聲對伊說不在，伊也從鷹眼看出去，也有看到二個男人、
      一個女人，我說他不在，他就一直踹門、吼叫，非常的恐怖．．」等語，被告
      戊○○於台灣台南地方法院八十八年度易字第八九八號案中訊問時，雖供稱：
      「伊自鐵門鷹眼看出去，後來上來的是倪美桂、丁○○．．」未指到丙○○亦
      有上去，惟於同日訊問時又稱：「丁○○並有說『煇仔』，你去叫我哥哥上來
      ，所以還有他哥哥．．」等語（見該卷第三七、三八頁），依理被告與乙○○
      自門上之監視鷹眼往外看時，所能看到之範圍應極有限，自不能以其未看到丙○○即謂丙○○未同丁○○、倪美桂一起上樓，而被告既聽聞丁○○叫喊丙○○之聲音，且被告當天並不知道自訴人等三人去找伊，若其無看見或聽到丙○○在場，其如何得知丙○○亦曾前來？參諸證人己○○於本院證稱：「當天在
      被告的住所樓下對面，看到有一女，三、四名男子往被告家中方向走去，我目
      測大概是至五樓」等語，可知案發當日至被告五樓住所者，非止丁○○、倪美
      桂二人，丙○○亦應有一起上樓，是丁○○、倪美桂既有至被告住所破壞電鈴
      、大門及叫罵等情，而自訴人丙○○亦一同前往，則被告認定或懷疑丙○○亦
      涉有恐嚇犯行，並非無據，揆諸上開判例意旨，尚難認其係故意虛構事實而誣
      指自訴人。至於證人謝建清、陳英笑、余懋昌等人，均係被告住處附近之鄰居
      ，謝建清於本院前審到庭證稱：「（問：有無聽到戊○○是否被恐嚇？）沒聽
      到，但也有可能我人不在，我是有耳聞戊○○與人有糾紛」等語，陳英笑證稱
      ：「不知道，沒印象」等語，余懋昌證稱：「我不住在那邊」等語。據上述證
      詞內容可知，上開證人或不住在現場，或稱不確定案發當時在不在，或不知道
      、無印象等語，均對於有無聽聞恐嚇行為之事加以確認，尚難據此遽認上開證
      人均無聽聞有拍打被告住處鐵門及出言恐嚇之事實，作為被告不利之證據。何
      況，警員白漢雄、劉義能二人於本院前審訊問時供證：「：：當時戊○○說有
      很多人恐嚇他：：」，「：：他說他家門鈴一直在響，：：另外門也損壞，後
      發現電鈴是卡住有損壞：：」等語。顯見當時被告係向警方表明遭很多人恐嚇
      ，倘上訴人報警時未表明係遭恐嚇，何以警員會到現場處理？
（三）綜上所述，本案被告所以申告自訴人傷害、恐嚇，確事出有因，並非憑空捏造
      ，應認被告並沒有誣告之故意。此外亦查無何積極事證足認被告有自訴人所指
      之不法犯行，應認被告之犯罪尚屬不能證明。
五、原審未及詳究，遽以被告前對自訴人所提涉嫌傷害、恐嚇之告訴案件，業經判決
    自訴人無罪確定，即認為誣告，而對被告為科刑之判決，即有未洽，被告上訴否
    認犯罪，為有理由，自應由本院將原審判決予撤銷改判，爰另為無罪之諭知。
六、另檢察官移送併辦意旨略以：告訴人丁○○告訴被告戊○○涉嫌誣告其毀損一案
    ，因與本件有法律上同一案件之關係而移送併辦（台灣台南地方法院檢察署九十
    年度偵續字第五八號）。惟查，本件被告被訴誣告部分已經認定無罪，如前所述
    ，是與併辦部分即無連續犯裁判上一罪關係，應將併辦部分退回原移送機關另行
    處理，附此敘明。
據上論斷，應依刑事訴訟法第三百六十九條第一項前段、第三百六十四條、第三百四
十三條、第三百零一條第一項，判決如主文。
中    華    民    國      九十      年      十二      月      十二      日
                                  臺灣高等法院臺南分院刑事第四庭
                                      審判長法官  陳    義    仲
                        法官  蔡    崇    義
                                            法官  徐    財    福
右正本證明與原本無異。
如不服本判決，應於判決送達後十日內向本院提出上訴狀，其未敘述理由者並應於提
出上訴狀後十日內向本院補提理由書（應附繕本)。
                                      法院書記官  王    全    龍
中    華    民    國      九十      年      十二      月      十三      日


司法院資訊處製作；財團法人民間司法改革基金會備份。
